臺灣高等法院臺中分院刑事裁定　　　　 94年度交抗字第698號
抗　告　人
即受處分人　甲○○
上列抗告人因聲明異議案件，對於臺灣臺中地方法院交通法庭中
華民國94年10月25日裁定（94年度交聲字第532號）提起抗告，
本院裁定如下：
    主　  文
抗告駁回。
    理 　 由
一、本件抗告意旨係以：雷射槍為先進科學儀器，其進口時之檢
    驗文件雖經我國法院公證，但依據道路交通管理處罰條例第
    7-2條第1項第6款規定，「汽車駕駛人之行為有左列情形之
    一，當場不能或不宜攔截製單舉發者，得對汽車所有人逕行
    舉發處罰：... 六　其他違規行為經以科學儀器取得證據資
    料者。」，因此使用科學儀器不能沒有科學證據資料，交通
    裁罰應依刑事訴訟法之規定從嚴認定證據資料。又雷射槍在
    我政府機構並無檢測標準，但測量器具應至少一年一驗，至
    少應送回原生產地公司校驗，而原審法院所調閱之資料係該
    雷射槍進口時之認證資料，時間久遠，必須定期校驗，該雷
    射槍測速有完整之系統，接有ＰＤＡ再聯接影像系統，但員
    警卻未將雷射槍後段之蒐證系統帶出，顯無證據，故以雷射
    槍舉發超速之證據力亦有不足。原審未查，遽將抗告人即受
    處分人（下稱抗告人）甲○○於原審之異議駁回，自有未當
    ，為此提起抗告，請求撤銷原裁定，更為適當之裁定云云。
二、按汽車行駛高速公路應依速限標誌指示，違反者，處罰鍰新
    臺幣（下同）3千元以上、6千元以下罰鍰，並記違規點數1
    點。高速公路交通管制規則第5條、道路交通管理處罰條例
    第33條第1項、第63條第1項第1款分別定有明文。
三、經查：本件抗告人駕駛車號2200-HT號自用小客車（車主傅
    錦章），於94年7月11日14時30分左右，行經國道四號西向
    15.1公里處，因「雷射槍測定行車時速105公里、速限90公
    里、超速15公里（測距297公尺）」違規之事實，經內政部
    警政署國道公路警察局第三警察隊員警當場舉發，此有內政
    部警政署國道公路警察局第三警察隊94年7月11日公警局交
    字第Z00000000號舉發違反道路交通管理事件通知單、交通
    部公路總局臺中區監理所94年8月11日中監違字第裁60-Z000
    00000號違反道路交通管理事件裁決書各一紙在卷可佐。雖
    抗告人以上開情詞置辯，惟查：
  執勤員警於上開時、地，以雷射測速槍瞄準鎖定該車，行速
    105公里，限速90公里，超速15公里，確認該車超速無誤，
    遂開啟警示燈示意攔檢取締，告知駕駛人超速違規及地點，
    並將使用測速之雷射槍內所顯示測得之車速及測距亦予以告
    知後，始掣單舉發。另查所使用之雷射槍測速器，係以雷射
    光束瞄準（鎖定）單一受測目標進行偵測，不受其他車輛干
    擾；雷射測速槍係國外先進科學儀器，本國在尚未有檢定規
    範以前，適用國際檢驗規定（國外需經過檢定合格始得出廠
    ），且該檢驗合格文件譯本業經我國法院公證，該車違規屬
    實，本件所使用之儀器雷射槍序號為B-0000000-00-0000，
    型號為PROLASERIII，此亦有內政部警政署國道公路警察局第
    三警察隊94年7月20日公警三交字第0940371215號書函、94
    年7月28日公警三交字第0940371273號書函、94年9月22日公
    警三交字第0940371589號函各一件、駐堪薩斯臺北經濟文化
    辦事處認證及臺北地方法院公證處認證之鑑測報告等在卷可
    憑。又本案舉發之執勤警即證人阮西川、呂永河於原審法院
    調查時證稱：「阮答：本件是我舉發的，舉發地點和異議人
    說的一樣，應該是在十五‧一公里處，舉發單上是筆誤」、
    「呂答：我們從雷射槍的瞄準視窗對準紅星，鎖定異議人的
    車」等語（見原審卷第16、17頁），查警察為維持交通秩序
    ，依法執行職務，立場應是客觀公正，且與抗告人素不相識
    ，亦無宿怨，當無設詞誣攀之理，其所為證言，應屬真實可
    信。再衡之該雷射測速器，係使用光波及都普勒原理來測速
    ，為一精密、精確之科技測速器，其特性為只能鎖定一個測
    速目標，確認違規車輛不會有錯誤，不易被違規者以反偵測
    設備偵測，偵測時間僅需0.3 秒，不需要校正，可以連續紀
    錄超速車輛於觀測螢幕，由警察測速攔截後，出示觀測螢幕
    予違規者，作為確認之用。且該雷射槍與抗告人違規車輛之
    測距為297公尺，並未超過人之肉眼及測速雷射槍測視之範
    圍，是舉發警員之測速結果應屬無誤，其使用雷射槍以紅外
    線單點鎖定測出抗告人所駕駛之自用小客車確有超速行駛，
    始予攔停告發。且本件舉發係以科學儀器之雷達槍測速器測
    速，並非以目測方式取締，則其可信性當無疑問。查該處高
    速公路就小客車之行車速限既限定於時速90公里，則任何小
    客車皆應依照該速限標誌指示行駛，以維護高速公路之交通
    秩序與安全，抗告人駕駛該車時速確為105公里，已明顯違
    規超速15公里，依法自當接受裁罰。
  抗告人雖爭執執勤員警可能有人為疏失影響雷射槍之準確度
    云云，惟該雷射槍檢驗合格文件譯本業經我國法院公證駐外
    機關認證等情，有上開臺灣臺北地方法院公證處92年7月1日
    北院民認國字第2025號認證書、駐堪薩斯臺北經濟文化辦事
    處認證書、PROLASERIII結果模式核准之雷射速度測量系統鑑
    測報告等資料在卷可佐。而由上開鑑測報告中可知：該儀器
    之雷射速度與範圍測量為「時速8至321公里」；在手持本件
    相同型式之雷射槍測速器測試，與同時使用經校驗過之警用
    雷達設備，量測「迎面而來」之目標車輛比對速度，標準偏
    差之差別為時速1.08公里；量測「背道而馳」之目標車輛比
    對速度，標準偏差之差別為時速1.68公里，亦即誤差皆不超
    過2公里，此測試可確認所有顯示皆工作正常，且不應出現
    錯誤訊息。基此，本件執勤警員所使用之雷射槍測速器之距
    離差和視軸瞄準準確度甚高，甚少誤差及瞄準錯誤之情形，
    其所測之數值應係正確及值得信賴。
  再參以員警舉發交通違規，本質上為行政處分，係公務員基
    於職務上之權力，依法就特定之具體事件所為具公法上效果
    之單方行政行為，基於公務員為公法上行為具有公信力之原
    則，該行政行為本可被推定為真正，而本件舉發之警員既以
    測速之科學儀器取得抗告人之駕駛違規超速之情形，並將之
    攔停後，將測速器之數據供違規駕駛人（即抗告人）查看，
    則執勤員警本其維護交通秩序安全職責所為之依法舉發，亦
    即應受到合法正確之推定，其據以依法處分之事實認定亦為
    正確無誤。本此公信原則，乃立法者賦予行政機關制定違反
    道路交通事件統一裁罰標準及處理細則，使執勤警員得當機
    處分以達其維護交通秩序、安全之行政目的。反之，若謂公
    務員一切行政行為均需預留證據以證其實，則國家行政勢必
    窒礙難行。從而，抗告人爭執員警並未取得科學證據資料，
    本件不應裁罰部分，亦無理由。
  另抗告人所引道路交通管理處罰條例第7-2條第1項第6款之
    規定，係針對當場不能或不宜對汽車駕駛人為攔截製單舉發
    者，始得以科學儀器取得證據資料後，對汽車所有人逕行舉
    發處罰。而本件係「當場」攔查舉發違規案件，並非以測速
    照相「逕行」舉發案件，二者並不相同。況且，上開規定亦
    係針對「汽車所有人」逕行舉發，與本件係對「駕駛人」當
    場舉發有異，自無適用上開規定之餘地，抗告人此部分之爭
    執容有誤會。
  綜上所述，本件抗告人既未就執勤警員之舉發有何錯誤提出
    相關證據以供調查，且經查亦無任何證據足資證明執勤警員
    有何捏造事實違法取締之不法情事，則執勤警員本其加強道
    路交通管理、維護交通秩序、確保交通安全職責所為之當場
    舉發，如上所述，自應受到合法、正確之推定。抗告人空言
    否認上開違規行為，辯稱其當時駕車並未超速，雷射槍之測
    速結果不能當作證據云云，無法採信為真，本件抗告人違規
    之事實明確可堪認定。從而，原處分機關據以援引上開規定
    ，裁處受處分人罰鍰3千元，並記違規點數1點，並無違誤，
    原審法院審理其異議為無理由，而裁定駁回異議，經核亦無
    不當，尚難徒依抗告人無據之質疑，即推翻上開舉發機關基
    於確實科學證據所作成之違規事實認定，是本件抗告，難認
    有理由，應予駁回。
據上論斷，應依道路交通案件處理辦法第26條，刑事訴訟法第
412條，裁定如主文。
中　　華　　民　　國　　94　　年　　11　　月　 30　　日
                刑事第十一庭  審判長法　官　黃　梅　月
            　                      法　官　黃　日　隆
                                    法　官　林　宜　民
上列正本證明與原本無異。
不得再抗告。
                                    書記官　陳　振　海
中　　華　　民　　國　　94　　年　　12　　月　　2 　　日
　　　　　　　　　　　　　　　　　　　　　　　　　　　Ｆ
